【裁判字號】    97,易,2027
【裁判日期】    970822
【裁判案由】    詐欺
【裁判全文】
臺灣臺北地方法院刑事判決              97年度易字第2027號
公  訴  人  臺灣臺北地方法院檢察署檢察官
被      告  甲○○
                    （現另案於臺灣臺北監獄執行中）
上列被告因詐欺案件，經檢察官提起公訴（九十七年度偵緝字第
二七七號），本院判決如下：
    主  文
甲○○幫助意圖為自己不法之所有，以詐術使人將本人之物交付
，累犯，處有期徒刑肆月，如易科罰金，以新臺幣壹仟元折算壹
日。
    事  實
一、甲○○前於民國八十四年間因竊盜案件，經臺灣桃園地方法
    院於八十五年三月二十八日以八十四年度易字第三六一七號
    判處有期徒刑一年確定；又於八十四年間因妨害家庭及偽造
    文書等案件，經最高法院於八十六年五月八日、臺灣高等法
    院於八十七年二月五日，以八十六年度台上字第二六０八號
    、八十六年度上更一字第五七九號，分別判處有期徒刑一年
    二月及六月確定；復於八十五年間因侵占案件，經本院於八
    十五年八月二十一日以八十五年度訴字第三二一號判處有期
    徒刑一年六月撤回上訴確定；再於八十五年間因詐欺、偽造
    有價證券、強盜及偽造署押等罪，經本院於八十五年八月二
    十一日以八十五年度訴字第三三五號分別判處有期徒刑一年
    、四年、七年及五月，詐欺、偽造有價證券及偽造署押部分
    並經臺灣高等法院以八十五年度上訴字第四五三一號駁回上
    訴後確定，強盜部分則由最高法院於八十六年四月十一日以
    八十六年度台上字第一八０三號駁回上訴後確定。上開各罪
    除強盜、偽造有價證券外，均經臺灣高等法院於九十六年七
    月十九日以九十六年度聲減字第一二四三號裁定各減其宣告
    刑二分之一，並與強盜及偽造有價證券罪合併定應執行刑有
    期徒刑九年十月確定，於九十六年七月十六日縮刑期滿執行
    完畢出監。詎猶不知悔改，明知其將所申辦之行動電話門號
    SIM卡交付予他人使用，可能幫助他人遂行詐欺犯行而逃避
    警方追緝，竟仍基於幫助他人詐欺取財之不確定故意，於九
    十六年七月二十二日某時許，在臺北市○○區○○街西門町
    附近，以新臺幣三千元之代價，將其當日剛申辦，門號為00
    00000000號行動電話門號（下稱系爭行動電話門號）SIM卡
    連同手機一支一併出售予姓名年籍不詳綽號「小楊」之成年
    男子。嗣「小楊」所屬之詐欺集團成員於取得系爭行動電話
    門號SIM卡後，即基於不法所有之犯意聯絡，先後於附表所
    示之時間，使用系爭行動電話門號撥打電話向附表所示之被
    害人佯稱被害人，在購物網站上購物尚未匯款或匯款方式錯
    誤，要求被害人將價款匯至詐欺集團成員所指定之銀行帳號
    ，或需至提款機重新設定云云，致使前揭被害人均陷於錯誤
    ，而依指示將如附表所示之金額匯入詐欺集團成員所指定之
    帳戶中。俟如附表所示之被害人於匯款後查知受騙而報警處
    理，始尋線查獲上情。
二、案經臺北市政府警察局中山分局報告臺灣臺北地方法院檢察
    署檢察官偵查起訴。
    理  由
一、本件被告甲○○所犯係死刑、無期徒刑、最輕本刑為三年以
    上有期徒刑以外之罪，其於準備程序中就被訴事實為有罪之
    陳述，經告知簡式審判程序之旨，並聽取公訴人及被告之意
    見後，本院認無不得或不宜改依簡式審判程序進行之處，爰
    依刑事訴訟法第二百七十三條之一第一項、第二百八十四條
    之一，裁定為簡式審判程式，合先敘明。
二、前揭犯罪事實，業據被告於警詢、偵查及本院訊問時坦承不
    諱，核與被害人陳雅媜、乙○○、陳孟君、林純羽、林祐宣
    、許容慈、呂宜樺、吳俊毅於警詢中所述：其等均係於接獲
    詐騙集團成員以被告所申辦之系爭行動電話門號撥打電話詐
    騙，因而陷於錯誤，匯款至詐欺集團成員所指定之銀行帳戶
    內等情相符，並有系爭行動電話門號申請人資料、通聯調閱
    查詢單、稻江商業銀行民生分行0000000000000000號帳戶開
    戶資料及交易明細表、國泰世華商業銀行桃興分行00000000
    0000號帳戶印鑑卡、已完成查詢申請結果明細、存摺存款交
    易查詢、台北富邦商業銀行松山分行000000000000號帳戶開
    戶資料、對帳單細項、彰化商業銀行苗栗分行0000000000號
    帳戶客戶基本資料查詢、存摺存款帳戶資料及交易明細查詢
    、國泰世華商業銀行新樹分行000000000000號帳戶印鑑卡、
    銀行端客戶中文資料查詢、通訊資料查詢、客戶存款資料查
    詢、存摺存款交易查詢、交易明細資料各一份，及郵政儲金
    匯業局儲戶交易明細八紙在卷可資佐證，則被告自白核與事
    實相符，應堪信為真正。是本件事證明確，被告犯行洵堪認
    定，應予依法論科。
三、按刑法上之幫助犯，係對於犯罪與正犯有共同之認識，以幫
    助之意思，對於正犯資以助力，而未參與實施犯罪之行為者
    而言，有最高法院八十八年度臺上字第一二七０號判決意旨
    可資參照。而本案依如附表所示被害人乙○○等八人之指述
    ，其等於遭詐欺之過程中，均未曾直接與被告甲○○有何接
    觸或聯繫，是被告提供其所申辦之系爭行動電話門號SIM 卡
    予「小楊」，而使被害人等遭「小楊」及其所屬詐欺集團成
    員詐騙金錢之行為，充其量僅足認定係詐欺取財犯罪構成要
    件以外之幫助行為，尚難遽認被告與前述詐欺犯罪行為人係
    本於共同犯罪之犯意聯絡，而有參與或分擔詐欺之犯行。況
    使用他人申請之行動電話門號進行犯罪者，本欲隱瞞自己身
    分而逃避檢警追緝，是被告雖可預見使用其行動電話門號者
    ，恐有利用所交付之行動電話門號SIM卡，供為詐欺不法犯
    行，然其主觀上有無將使用該電話者所實施之詐欺犯行，視
    為己身犯行之共同犯意聯絡，實非無疑。而本案既查無證據
    足資證明被告有共同詐欺取財之犯意聯絡及行為分擔，自應
    認被告提供系爭行動電話門號SIM卡予「小楊」及其所屬之
    詐欺集團成員使用之犯行，僅止於幫助詐欺之犯意。是核被
    告甲○○所為，係犯刑法第三十條第一項、第三百三十九條
    第一項之幫助詐欺取財罪。被告以一幫助行為，幫助詐欺集
    團成員多次實行詐欺犯行，為同種想像競合犯，應僅論以一
    罪。而本件公訴人雖僅就被告所為如附表編號二之犯行提起
    公訴，惟附表所示編號一、三至八之幫助詐欺犯行，與起訴
    部分原即為同一幫助行為所致，而為裁判上一罪，當為本件
    起訴效力所及，本院自得併予審理。又按幫助犯係從犯，係
    從屬於正犯而成立，刑法上既無「共同幫助」之情，當亦無
    「幫助共同」可言，是被告所幫助之詐欺集團成員間，就上
    開詐欺取財犯行，縱有犯意聯絡及行為分擔，均為共同正犯
    ，亦無須將被告論以幫助共同詐欺取財之必要，附此敘明。
四、而被告甲○○前於八十四年間因竊盜案件，經臺灣桃園地方
    法院於八十五年三月二十八日以八十四年度易字第三六一七
    號判處有期徒刑一年確定；又於八十四年間因妨害家庭及偽
    造文書等案件，經最高法院於八十六年五月八日、臺灣高等
    法院於八十七年二月五日，以八十六年度台上字第二六０八
    號、八十六年度上更一字第五七九號，分別判處有期徒刑一
    年二月及六月確定；復於八十五年間因侵占案件，經本院於
    八十五年八月二十一日以八十五年度訴字第三二一號判處有
    期徒刑一年六月撤回上訴確定；再於八十五年間因詐欺、偽
    造有價證券、強盜及偽造署押等罪，經本院於八十五年八月
    二十一日以八十五年度訴字第三三五號分別判處有期徒刑一
    年、四年、七年及五月，詐欺、偽造有價證券及偽造署押部
    分並經臺灣高等法院以八十五年度上訴字第四五三一號駁回
    上訴後確定，強盜部分則由最高法院於八十六年四月十一日
    以八十六年度台上字第一八０三號駁回上訴後確定。上開各
    罪除強盜、偽造有價證券外，均經臺灣高等法院於九十六年
    七月十九日以九十六年度聲減字第一二四三號裁定各減其宣
    告刑二分之一，並與強盜及偽造有價證券罪合併定應執行刑
    有期徒刑九年十月確定，於九十六年七月十六日縮刑期滿執
    行完畢出監等情，有卷附臺灣高等法院被告前案紀錄表一份
    可按，其於有期徒刑執行完畢後五年內，故意再犯本件有期
    徒刑以上之罪，為累犯，應依法加重其刑。又被告為幫助犯
    ，所為自較實際為詐欺行為之詐欺集團成員惡性為低，爰依
    刑法第三十條第二項之規定，按正犯之刑為減輕，並先加後
    減之。
五、爰審酌被告甲○○明知現今社會詐騙集團猖獗，而詐騙集團
    利用他人之帳戶及電話隱匿身份，使警方追查不易之事時有
    耳聞，竟仍以新臺幣三千元之代價，將系爭行動電話門號
    SIM卡售予詐欺集團使用，使被害人事後追索無門，犯罪之
    追查亦趨於複雜，所為危害社會秩序甚為重大，且本件被害
    金額共為新臺幣三十七萬七千五百九十五元，迄今均未獲清
    償，惟被告犯後坦承犯行，非無悔意，態度良好等一切情狀
    ，量處如主文所示之刑，並諭知易科罰金之折算標準。
據上論斷，應依刑事訴訟法第二百七十三條之一第一項、第二百
九十九條第一項前段，刑法第三十條第一項前段、第二項、第三
百三十九條第一項、第五十五條、第四十七條第一項、第四十一
條第一項前段，刑法施行法第一條之一，判決如主文。
本案經檢察官葉雅婷到庭執行職務。
中    華    民    國    97    年    8     月    22    日
               臺灣臺北地方法院刑事第二庭
                     法  官  劉秀君
上正本證明與原本無異。
如不服本判決，應於判決送達後10日內向本院提出上訴狀（應抄
附繕本）。告訴人或被害人如對於本判決不服者，應具備理由請
求檢察官上訴，其上訴期間之計算係以檢察官收受判決正本之日
期為準。
                     書記官  吳俊龍
中    華    民    國    97    年    8     月    22    日
附表：
┌─┬───────┬────┬─────────┬─────────┐
│編│ 時間         │被害人  │犯罪方式          │被害人轉匯入之金額│
│號│              │        │                  │及金融帳戶        │
├─┼───────┼────┼─────────┼─────────┤
│1 │九十六年七月三│陳雅媜  │該詐欺集團成員以電│(1)將二萬九千九百八│
│  │十日晚間六時許│        │話對被害人佯稱：被│十九元匯入國泰世華│
│  │              │        │害人在奇摩拍賣網站│商業銀行桃興分行帳│
│  │              │        │購物，匯款時按到約│號000000000000號之│
│  │              │        │定轉帳，需按其指示│金融帳戶內。      │
│  │              │        │至提款機前操作，否│(2)將一萬元轉匯入臺│
│  │              │        │則款項會一直轉帳出│北富邦商業銀行松山│
│  │              │        │去。              │分行帳戶0000000000│
│  │              │        │                  │89號之金融帳戶內。│
├─┼───────┼────┼─────────┼─────────┤
│2 │九十六年七月三│乙○○  │該詐欺集團成員以電│將一萬一千三百三十│
│  │十日晚間七時四│        │話對被害人佯稱：被│八元轉匯入陳尚儀（│
│  │十八分許      │        │害人在奇摩拍賣網站│另案起訴）所有之稻│
│  │              │        │購物之款項尚未匯款│江商業銀行帳號101-│
│  │              │        │。                │0000000000000號之 │
│  │              │        │                  │金融帳戶內。      │
├─┼───────┼────┼─────────┼─────────┤
│3 │九十六年七月三│陳孟君  │該詐欺集團成員以電│將十七萬二千一百八│
│  │十日晚間九時許│        │話對被害人佯稱：被│十五元轉匯入指定之│
│  │              │        │害人在網站購物，匯│金融帳戶內。      │
│  │              │        │款時，有設定約定轉│                  │
│  │              │        │帳帳號，需按其指示│                  │
│  │              │        │至提款機前重新設定│                  │
│  │              │        │，否則將遭持續扣款│                  │
│  │              │        │。                │                  │
├─┼───────┼────┼─────────┼─────────┤
│4 │九十六年七月三│林純羽  │該詐欺集團成員以電│將一萬七千零四十元│
│  │十日晚間九時許│        │話對被害人佯稱：被│轉匯入彰化商業銀行│
│  │              │        │害人在網站購物匯款│苗栗分行帳號      │
│  │              │        │方式選擇錯誤，需按│00000000000000號之│
│  │              │        │其指示至提款機前操│金融帳戶內。      │
│  │              │        │作更改手續。      │                  │
├─┼───────┼────┼─────────┼─────────┤
│5 │九十六年七月三│林祐宣  │該詐欺集團成員以電│將五萬一千元轉匯入│
│  │十日晚間九時許│        │話對被害人佯稱：被│臺北富邦商業銀行松│
│  │              │        │害人在網站購物交易│山分行帳號        │
│  │              │        │有問題，每月會在郵│000000000000號之金│
│  │              │        │局內扣款，要求被害│融帳戶內。        │
│  │              │        │人將款項匯入指定帳│                  │
│  │              │        │戶，即可為被害人取│                  │
│  │              │        │消。              │                  │
├─┼───────┼────┼─────────┼─────────┤
│6 │九十六年七月三│許容慈  │該詐欺集團成員以電│(1)將二萬九千九百八│
│  │十日晚間九時三│        │話對被害人佯稱：被│十九元轉匯入彰化商│
│  │十分許        │        │害人在網站購物匯款│業銀行苗栗分行帳號│
│  │              │        │手續發生問題，將導│000-00000000000000│
│  │              │        │致每月從被害人帳戶│00號之金融帳戶內。│
│  │              │        │內扣款，需按指示至│(2)將二萬九千九百八│
│  │              │        │中和市○○街郵局操│十九元轉匯入國泰世│
│  │              │        │作。              │華商業銀行新樹分行│
│  │              │        │                  │帳號000000000000號│
│  │              │        │                  │之金融帳戶內。    │
├─┼───────┼────┼─────────┼─────────┤
│7 │九十六年七月三│呂宜樺  │該詐欺集團成員以電│將九千五百二十二元│
│  │十日晚間十時十│        │話對被害人佯稱：被│轉匯入彰化商業銀行│
│  │分許          │        │害人在網站購物交易│苗栗分行帳號574151│
│  │              │        │轉帳操作錯誤，有約│00000000號之金融帳│
│  │              │        │定轉帳分期扣款，需│戶內。            │
│  │              │        │按指示至ATM操作取 │                  │
│  │              │        │消。              │                  │
├─┼───────┼────┼─────────┼─────────┤
│8 │九十六年七月三│丁婉瑜  │該詐欺集團成員以電│由吳俊毅將一萬六千│
│  │十日晚間十一時│        │話對被害人佯稱：被│五百四十三元匯入國│
│  │許            │        │害人網路購物匯款錯│泰世華商業銀行新樹│
│  │              │        │誤，需重新匯款。  │分行帳號0000000000│
│  │              │        │                  │31號之金融帳戶內。│
└─┴───────┴────┴─────────┴─────────┘
附錄本案論罪科刑法條全文：
中華民國刑法第30條
（幫助犯及其處罰）
幫助他人實行犯罪行為者，為幫助犯。雖他人不知幫助之情者，
亦同。
幫助犯之處罰，得按正犯之刑減輕之。
中華民國刑法第339條
（普通詐欺罪）
意圖為自己或第三人不法之所有，以詐術使人將本人或第三人之
物交付者，處5年以下有期徒刑、拘役或科或併科1千元以下罰金
。
以前項方法得財產上不法之利益或使第三人得之者，亦同。
前二項之未遂犯罰之。


司法院資訊處製作；財團法人民間司法改革基金會備份。
